【裁判字號】    90,易,544
【裁判日期】    900921
【裁判案由】    詐欺
【裁判全文】
臺灣嘉義地方法院刑事判決                            九十年度易字第五四四號
    公  訴  人  臺灣嘉義地方法院檢察署檢察官
    被      告  甲○○
右列被告因詐欺案件，經檢察官提起公訴（九十年度偵字第二七八九號），本院判決
如左：
    主  文
甲○○無罪。
    理  由
一、公訴意旨及所持論據詳如附件之起訴書。
二、按犯罪事實應依證據認定之，無證據不得推定其犯罪事實，刑事訴訟法第一百五
    十四條定有明文，故事實之認定，應憑證據，如未能發現相當證據，或證據不足
    以證明，自不能以推測或擬制之方法，以為裁判基礎。而認定不利於被告之事實
    ，須依積極證據，苟積極證據就被告有罪未達無庸置疑之地步，而不足為不利於
    被告事實之認定時，即應為有利於被告之認定，最高法院三十年度上字第八一六
    號、四十年度台上字第八六號分別著有判例。又刑法第三百三十九條第一項詐欺
    罪之成立，係以意圖為自己或第三人不法之所有，以詐術使人陷於錯誤，而將本
    人或第三人之物交付為構成要件，所謂以詐術使人交付，必須被詐欺人因其詐術
    而陷於錯誤，若所用方法，不能認為詐術，亦不致使人陷於錯誤，即不構成該罪
    ，最高法院四十六年臺上字第二六○號著有判例。再民事債務人於債之關係成立
    後，其未依約定履行者，在社會一般交易經驗上常見之原因非一，舉凡因不可歸
    責自己之事由而不能給付，或因合法主張抗辯而拒絕給付，甚至在負債之後另起
    惡意遲延給付，皆有可能，未得盡予推定自始無意給付，逕指以詐術使人陷於錯
    誤完成交易之財產犯罪。
三、訊據被告甲○○固坦承收受告訴人丙○○拾萬元，約定轉讓中國時報之地區經銷
    權予告訴人，惟堅詞否認有何詐欺犯行，辯稱：係因告訴人不動產過戶資料未齊
    備，始無從受讓經銷權，且經營權轉讓予告訴人後所代收之報費已交回報社等語
    。經查：
（一）被告有權私自將其在中國時報「新大林辦事處」之地區經銷權轉讓予告訴人，
      並已將經銷權轉讓予告訴人之事情通知主管之中國時報之嘉義地區督導乙○○
      ，雙方並曾於八十九年五月中旬會同乙○○在被告家裡欲辦理過戶手續，而告
      訴人迄今無從受讓中國時報之地區經銷權，甚至八十九年十一月底經銷權遭中
      國時報註銷，係因告訴人之不動產擔保品資料是影本，及被告及告訴人所經銷
      之報費「帳目不清」，告訴人對於被告之訂戶資料、帳務均不清楚等原因，此
      有證人即該中國時報之嘉義地區督導乙○○於偵訊中證述詳實，載明於八十九
      年十二月二十七日、九十年四月三日、同年月二十三日之訊問筆錄附卷可稽。
      是以，被告本即有權將經銷權轉讓予告訴人，且主動通知中國時報之地區主管
      ，並曾於八十九年五月中旬會同該主管乙○○在欲辦理過戶手續，積極履行其
      經銷權轉讓人之義務，實難認定其有何詐欺之意圖；何況告訴人迄今無從受讓
      中國時報之地區經銷權，亦有告訴人無法提供不動產擔保品正本資料等可歸責
      於告訴人之原因存在，並非全然可歸責於被告，自無從推論被告於約定轉讓時
      即存有主觀之詐欺意圖。
（二）復查，被告與告訴人係約定「自八十九年四月一日起被告之辦報權利轉讓予告
      訴人，客戶名冊及業務等一切自該日起歸告訴人，告訴人自該日起取得實質之
      經營權」，此有雙方所簽訂之八十九年三月二十一日契約書、八十九年四月二
      日轉讓同意書在卷可考；又被告在中國時報「新大林辦事處」之地區經銷權截
      至八十九年四月並無積欠報社帳款，係積欠八十九年五月至八月份之帳款，此
      有中國時報九十年七月五日函文及附表附卷可憑，是以被告轉讓經銷權之前（
      即八十九年三月份之前）均無任何欠款，事後所積欠之帳款，均係依約已由告
      訴人實際經營負責（即八十九年四月份起）之月份，尚不得以此歸咎被告而強
      令負詐欺刑責。雖告訴人提出若干收據指稱：被告曾於轉讓後仍持其名義之收
      據向客戶收款等語，惟查被告事前曾先經過告訴人之同意，且告訴人亦隨同去
      向客戶收款，所收之款項亦受部分之分配，此業據告訴人於本院審理中陳述甚
      明，詳載於九十年八月二十四日之審判筆錄，且該附於偵查卷二十六頁至二十
      八頁之收據八張，所收之總金額僅為壹萬陸仟捌佰元整，倘扣除告訴人所受部
      分分配之金額，被告所實際收得之款項應更少，而被告於轉讓經銷權後之八十
      九年六月十三日仍匯貳萬肆仟捌佰捌拾伍元整予中國時報，有該日之郵局劃撥
      儲金存款收據附於偵查卷第二十五頁可證，參諸前揭中國時報九十年七月五日
      函文及附表，被告應係將代告訴人收取之報費交回中國時報，故本應由告訴人
      負責之八十九年四月份並無任何積欠報社之帳款，堪認被告除依約收取告訴人
      所給付之轉讓金拾萬元外，並無另行冒告訴人名義私收報費之舉，亦不得以此
      臆測被告曾有主觀詐欺意圖，或認為被告有何施用詐術之情。
（三）告訴人雖迄今尚未在中國時報取得經銷權之轉讓，惟被告亦僅實際收受讓渡金
      拾萬元，依約亦有五萬元尚未取得，是雙方之間應係單純之民事債權債務關係
      ，僅得循民事爭訟途徑解決。揆諸前開說明，實難於被告有罪尚未達到無庸置
      疑地步下，僅憑告訴人片面之指訴，遽為不利於被告之認定。此外，復查無其
      他積極證據足認被告確有公訴人所指詐欺犯行，因認不能證明被告犯罪，爰為
      無罪判決之諭知。
據上論斷，依刑事訴訟法第三百零一條第一項，判決如主文。
本案經檢察官柯月美到庭執行職務。
中      華      民      國    九十      年     九     月   二十一      日
                                    臺灣嘉義地方法院刑事第二庭
                                        法  官  李  麗  萍
右正本證明與原本無異。
如不服本判決，應於判決送達後十日內向本院提出上訴狀( 應附繕本 )。
中      華      民      國    九十      年     九     月   二十四      日
                                        書記官  侯  麗  茹


司法院資訊處製作；財團法人民間司法改革基金會備份。
